臺北高等行政法院裁定　　　　　　　　　　　　　　　　九十年度訴字第二○三號
　　原　　　告
　　即被選定人　甲○○　男五十.
　　　　　　 　 乙○○　男七.
　　　　　　　　丙○○　男七十.
右原告與被告國防部後備司令部、行政院、國防部、行政院海岸巡防署間因眷舍事件
，原告不服行政院中華民國八十九年十一月十八日台八十九訴字第三二八六一號再訴
願決定，提起行政訴訟，本院裁定如左：
    主　文
原告之訴駁回。
訴訟費用由原告負擔。
    理　由
一按「多數有共同利益之人得由其中選定一人至五人為全體起訴或被訴。」「訴訟繫
  屬後經選定或指定當事人者，其他當事人脫離訴訟。」行政訴訟法第二十九條第一
  項、第三項，定有明文。本件如附表所示原告等十五人，為請求被告依「國軍老舊
  眷村改建條例」改建，依同法第五條第二項規定向本院提起課予義務訴訟，係多數
  有共同利益之人，渠等選定原告甲○○、乙○○、丙○○為被選定人，符合上開選
  定當事人之規定，爰准許之。又國防部民國（以下同）八十九年十二月三十日修正
  發布之「國防部後備司令部組織規程」自九十年三月一日施行，被告軍管區司令部
  改制為國防部後備司令部（以下稱後備司令部），代表人金恩慶於本件訴訟程序進
  行中之九十一年三月一日變更為陳邦治，並於九十一年三月二十七日具狀向本院承
  受訴訟在案，於法並無不合，應予准許。
二又按「人民因中央或地方機關對其依法申請之案件，予以駁回，認為其權利或法律
  上利益受違法損害者，經依訴願程序後，得向高等行政法院提起請求該機關應為行
  政處分或應為特定內容之行政處分之訴訟。」行政訴訟法第五條第二項定有明文。
  因此，提起課以義務之訴訟，以依法申請之案件始得為之；且提起訴願，以有駁回
  之行政處分之存在為前提；又所謂行政處分，依修正後訴願法第三條第一項及行政
  程序法第九十二條第一項規定，係指行政機關就公法上具體事件所為之決定或其他
  公權力措施而對外直接發生法律效果之單方行政行為而言。若非屬依法申請之案件
  ，行政機關所為單純事實之陳述（或事實通知）或理由之說明，既不因該敘述或說
  明而生何法律上之效果者，自非行政處分，人民即不得對之提起訴願，最高行政法
  院（八十九年七月一日改制前為行政法院）四十四年度判字第十八號、六十二年度
  裁字第四十一號著有判例可稽。原告如對之提起行政訴訟，即屬不備起訴要件，應
  依行政訴訟法第一百零七條第一項第十款裁定駁回之。
三復按「為加速更新國軍老舊眷村，提高土地使用經濟效益，興建住宅照顧原眷戶及
  中低收入戶，協助地方政府取得公共設施用地，並改善都市景觀，特制定本條例；
  本條例未規定者，適用其他有關法律之規定。」「本條例主管機關為國防部。國防
  部為推動國軍老舊眷村改建，應由國防部長邀集相關部會代表成立國軍老舊眷村改
  建推行委員會，負責協調推動事宜。」「本條例所稱國軍老舊眷村，係指於中華民
  國六十九年十二月三十一日以前興建完成之軍眷住宅，具有下各款情形之一者：一
  政府興建分配者。二中華婦女反共聯合會捐款興建者。三政府提供土地由眷戶自費
  興建者。四其他經主管機關認定者（第一項）。本條例所稱原眷戶，係指領有主管
  機關或其所屬權責機關核發之國軍眷舍居住憑證或公文書之國軍老舊眷村住戶（第
  二項）。」「國軍老舊眷村土地及不適用營地之名稱、位置，主管機關應列冊報經
  行政院核定（第一項）。主管機關為執行國軍老舊眷村改建，得運用國軍老舊眷村
  及不適用營地之國有土地，興建住宅社區或為處分，不受國有財產法有關規定之限
  制（第二項）。」國軍老舊眷村改建條例第一條、第二條、第三條、第四條分別定
  有明文。揆諸上開規定，國軍老舊眷村之改建與否，係由主管機關國防部依職權列
  冊報請行政院核定，並未賦予原眷戶有申請改建之權利。
四本件原告以八十八年六月三日存證信函及同年六月二十三日再訴願狀，請被告後備
  司令部將現住房屋優予列入國軍老舊眷村改建計畫之內（被告行政院海岸巡防署海
  岸巡防總局於八十九年一月二十八日成立，自該日起接管原軍管區司令部情報局含
  本件在內所列管之七筆土地）。被告後備司令部以八十八年七月九日（八八）愈嵩
  字第四一九二號函以：「說明：一‧‧‧二『國軍老舊眷村改建條例』第三條規定
  ：「所稱眷戶之認定，係指領有主管機關或其所屬責機關核發之國軍眷舍居住憑證
  或公文書之國軍老舊眷村眷戶。」經查台端非本部列管有案眷戶，亦無相關證明文
  件，致無法據以辦理。」等語。依前開規定及說明，被告後備司令部並非國軍老舊
  眷村改建條例規定之主管機關，參以原告被選定人甲○○於本院準備程序中稱：「
  本件原告係督促被告（即後備司令部）從事改建眷舍事務。」等語，本件應非依法
  申請之案件，被告後備司令部上開函僅係事實之通知及理由之說明，尚不對外發生
  准駁之法律上效果，即難謂其屬行政處分性質，自不得對之提起訴願、行政訴訟。
五原告不服，對之提起訴願，國防部八十九年二月十日鎔鉑訴字第○○一號訴願決
  定略以：原告以「原眷戶」身分申請改建，係屬特別權力關係範疇，不得對之提起
  訴願為由，自程序上為不受理之決定，雖理由與本院所認不同，但結果並不合。原
  告仍不服，向行政院提起再訴願，該院八十九年十一月十八日台八十九訴字第三二
  八六一號決定復以被告後備司令部上開函係行政主管機關在眷舍行政業務範圍內所
  為之處置，與一般行政處分有別，不得對之提起訴願為由駁回之，亦無不當，均應
  予維持。原告對之提起本件行政訴訟，應認不備起訴要件，依行政訴訟法第一百零
  七條第一項第十款裁定駁回之。
六又原告於九十年五月十一日具狀追加被告行政院、國防部、行政院海岸巡防署等機
  關。但查，原告並未依行政訴訟法第五條之規定，向被告行政院、國防部及行政院
  海岸巡防署提出申請，亦未經訴願程序，其逕追加行政院、國防部及行政院海岸巡
  防署為被告，依前開規定及說明，亦應認其起訴不備其他要件，依行政訴訟法第一
  百零七條第一項第十款規定，以裁定駁回之。
七原告之訴既不合法而應予駁回，則其實體上之主張，即已無庸審究，併此敘明。
據上論結，應依行政訴訟法第一百零七條第一項第十款、第一百零四條、民事訴訟法
第九十五條、第七十八條、第八十五條第一項前段，裁定如主文。
中　　華　　民　　國　　　九十一　　年　　　五　　　　月　　　一　　　　日
                 臺 北 高 等 行 政 法 院   第 二 庭
                                審 判 長 法  官 王立杰
                                         法  官 黃本仁
                                         法  官 陳雅香
右為正本係照原本做成。
如不服本裁定，應於送達後十日內，向本院提出抗告狀（須按他造人數附繕本）。
中　　華　　民　　國　　　九十一　　年　　　五　　　　月　　　二　　　　日
                                      法院書記官 鄭聚恩
附表：
  原告甲 ○ ○  住台北市○○街一三一巷一七弄三之一號
      乙 ○ ○  住台中市○區○○路四五一巷三八號
　　　丙 ○ ○　住台北市○○街一三一巷一九弄一三號
　　　紀 德 成　住同右街一三一巷十三弄五號
      馬 俊 英  住同右街一三一巷十三弄七號
      劉 中 萍  住同右街一三一巷十三弄十五號
      王 漢 湘  住同右街一三一巷十七弄一號
      林 全 成  住同右街一三一巷十五弄三號
      黃 權 茂  住同右街一三一巷十五弄十三號
      楊 嘉 雄  住同右
      張 東 華  住同右街一三一巷十七弄六號
      周 連 璧  住同右街一三一巷十七弄九號
      王 宏 毅  住同右街一三一巷十七弄十一號
      王金鄉○  住○○街一三一巷十七弄九─一號
      王 玉 臣  住同右街一三一巷十七弄十一─一號
